【裁判字號】    98,訴,97
【裁判日期】    980930
【裁判案由】    妨害秘密罪
【裁判全文】
臺灣士林地方法院刑事判決                98年度訴字第97號
公  訴  人  臺灣士林地方法院檢察署檢察官
被      告  丁  ○
            乙○○
                      號
            甲○○
共      同
選任辯護人  戊○○律師
            吳明蒼律師
            賴伊信律師
上列被告因妨害秘密案件，經檢察官提起公訴（97年度偵續字第
250號），本院判決如下：
    主  文
丁○、乙○○、甲○○均無罪。
    理  由
壹、程序方面
    按被告以外之人於審判外之言詞或書面陳述，除法律有規定
    者外，不得作為證據；又被告以外之人於審判外之陳述，雖
    不符合刑事訴訟法第159 條之1 至第159 條之4 之規定，但
    經當事人於審判程序同意作為證據，法院審酌該言詞陳述或
    書面陳述作成時之情況，認為適當者，亦得為證據。當事人
    、代理人或辯護人於法院調查證據時，知有第159 條第1 項
    不得為證據之情形，而未於言詞辯論終結前聲明異議者，視
    為有前項之同意，刑事訴訟法第159 條第1 項及第159 條之
    5 分別定有明文。查本判決下列所引用之各該被告以外之人
    於審判外之陳述，雖屬傳聞證據，惟均經當事人於本院準備
    程序及審判期日中表示無意見而不予爭執，且迄至言詞辯論
    終結前亦未再聲明異議，本院審酌此等證據資料製作時之情
    況，尚無違法不當及證明力明顯過低之瑕疵，亦認為以之作
    為證據應屬適當，故揆諸前開規定，爰逕依刑事訴訟法第15
    9條之5規定，認前揭證據資料均例外有證據能力，合先敘明
    。
貳、實體方面
一、公訴意旨略以：被告丁○係「香港商壹傳媒出版有限公司臺
    灣分公司」之社長兼總編輯，負責「壹週刊」雜誌刊登文章
    之審稿、照片挑選、封面設定；被告乙○○為該週刊之副總
    編輯，負責娛樂版之審稿、編輯、記者指派等工作；被告甲○○係該週刊攝影總監，負責調度人員、排班、外出攝影等
    職。渠等共同基於意圖散布於眾之犯意及販售週刊之商業利
    益，由被告乙○○指派被告甲○○於民國96年7月22日下午2
    時許，在臺北市○○區○○路11 2巷附近，無故以數位攝影
    機之錄影方式，竊錄告訴人丙○○於該巷某大樓10樓之住處
    （下稱告訴人住處）內私人活動照片及錄影，將竊錄得之照
    片及靜態擷取畫面附以「踢爆地下情，朱孝天、丙○○甜蜜
    同居曝光」之標題，經被告乙○○審核定稿、編輯，由被告
    丁○審核後決意發行，印刷刊登於96年7月26日發行之第322
    期壹週刊雜誌而散布之，販售予不特定社會大眾閱覽，總計
    售出約12萬3千冊，因認被告共同涉有刑法第315條之2第3項
    販賣無故以照相竊錄他人非公開活動內容罪嫌云云。
二、按犯罪事實應依證據認定之，無證據不得認定犯罪事實，又
    不能證明被告犯罪或其行為不罰者，應諭知無罪之判決，刑
    事訴訟法第154 條第2 項、第301 條第1 項分別定有明文。
    次按認定不利於被告之事實，須依積極證據，茍積極之證據
    本身存有瑕疵而不足為不利於被告事實之認定，即應為有利
    於被告之認定，更不必有何有利之證據，而此用以證明犯罪
    事實之證據，猶須於通常一般人均不至於有所懷疑，堪予確
    信其已臻真實者，始得據以為有罪之認定，倘其證明尚未達
    到此一程度，而有合理性之懷疑存在，致使無從為有罪之確
    信時，即應為無罪之判決（最高法院82年臺上字第163 號判
    決、76年臺上字第4986號、30年上字第816 號等判例意旨參
    照）。
三、公訴意旨認被告共同涉有刑法第315條之2第3 項妨害秘密罪
    嫌，無非係以告訴人之指訴、檢察官於97年11月10日之勘驗
    筆錄及照片、「壹週刊」第322 期報導內容、被告丁○、乙○○、甲○○等之供述為其論據。訊據被告則均堅決否認犯
    罪，被告丁○辯稱：伊雖係總編輯，但「壹週刊」每期分Ａ
    、Ｂ本，伊只負責Ａ本即財經、政治版報導內容之審決，並
    未參與Ｂ本即本案娛樂新聞版之審決等語；被告乙○○、甲○○則皆辯稱：告訴人與案外人朱孝天在被拍攝當時，自行
    拉開窗簾，朱孝天更將頭探出窗戶，已經自願將客觀上足以
    保護隱私之設備除去，在可讓不特定多數人共見聞之場合中
    暴露，沒有隱私權保護之合理期待，並不屬於「非公開活動
    」，而被告甲○○亦是在告訴人住處附近之公園的公共場合
    攝得報導之照片，又被告乙○○僅指示被告甲○○拍照，但
    並未要其違法竊錄非公開活動，被告甲○○又對乙○○回報
    照片乃在公眾場合所攝，自均無侵害非公開活動隱私的故意
    ；又告訴人與朱孝天對外否認戀情，因彼等為公眾人物，隱
    私權保護程度本低，兩人之誠信又須符合大眾期待，故被告
    等探知而攝錄彼等活動，基於新聞自由，也非無故等語。
四、按刑法第315條之1、第315條之2規定禁止無故以工具、設備
    或錄音、照相、錄影或電磁紀錄等竊視、竊聽、竊錄他人非
    公開活動，其目的在保障人民從事不欲公開活動之隱私法益
    ，此參88年4 月21日立法增訂此二條文之立法理由自明。是
    所謂「非公開活動」之解釋，固應首重活動者主觀上不容活
    動遭第三人以上列方式竊視、竊聽、竊錄加以干擾之保留，
    與此活動是否處於公然（即不特定多數人參與或特定多數人
    得以共見共聞）狀態有別，但此二條文所定「非公開活動」
    既屬界定國家刑罰權界限之構成要件，在解釋適用上究不能
    僅賴活動者在任何情形下恣意對其活動願否公開之主觀意願
    （或稱主觀之隱私期待），否則，在極端情形下，倘其活動
    已為一般第三人無須特別努力即得見聞（例如在玻璃屋內之
    活動），猶因遵從活動者主觀上不願公開之保留意願，即稱
    此為「非公開活動」，令受規範者入罪受罰，不啻令受刑法
    規範之人民依其日常生活經驗與智識，也難理解、判斷及預
    見國家刑罰權之客觀界限，實與罪刑法定及法律明確性原則
    （關於法律明確性原則，參司法院大法官釋字第636、617、
    594 、521 、432 號等解釋，尤其大法官許宗力、林子儀於
    司法院大法官釋字第636 號解釋之部分協同意見書）不符，
    更難免於違憲之慮。是故，在合憲法律解釋原則下，刑法第
    315 條之1 、第315 條之2 藉由「非公開活動」所劃定應受
    刑法保護之隱私法益範圍，當以一般受規範人均能理解、判
    斷，亦即客觀上具有預見可能性者為限。因此，所謂「非公
    開活動」，當指依活動者之主觀意願，該活動乃欲隱密進行
    而不欲公開（亦即活動者對之具有主觀隱私期待），且客觀
    上並有相當之設備或環境，足資確保其活動之隱密性者。依
    此，倘活動已為不特定第三人無須特別努力均得見聞，亦即
    客觀上欠缺相當之設備或環境足資確保其活動之隱密性，縱
    活動者主觀上並無公開其活動之意願，而不能從正面意義上
    ，將之稱為「公開活動」（以一般日常生活經驗及習慣之理
    解，「公開活動」不僅客觀上不具隱密性，活動者主觀上也
    有公開意願），但也不能因此即反面解釋，稱此為刑法上禁
    止竊視、竊聽、竊錄之「非公開活動」。
五、查本案告訴人與案外人朱孝天遭被告拍攝並刊登在「壹週刊
    」上數張照片之活動內容，乃告訴人與朱孝天同立於告訴人
    在臺北市○○區○○路住處之窗前，該窗戶臺度甚低，約在
    一般成年人膝上大腿部，窗戶內原垂掛緊閉之窗簾由告訴人
    橫向拉開一角，照片中所見告訴人及朱孝天之活動內容，即
    窗內之窗臺以上、窗簾拉開範圍內所見之兩人膝上超過半身
    之影像，朱孝天站於告訴人之左側，兩人交談間，朱孝天移
    至窗邊活動玻璃窗扇，打開活動窗扇，與告訴人同向下探望
    ，朱孝天左手臂與部分頭部並已斜探出窗外，另其中一張照
    片則僅有告訴人站在窗邊拉開窗簾向下探視之景象，此參卷
    附「壹週刊」第32 2期之報導內容即知（見他字第2543號卷
    第7-8 頁）。經本院受命法官於98年5 月7 日到場勘驗告訴
    人與朱孝天所指遭竊錄活動內容之現場，由告訴人住處內身
    分不詳之女性及本院司機在告訴人與朱孝天被拍攝之位置，
    模擬其等遭拍攝之姿態，勘驗結果顯示：告訴人住處在臺北
    市○○路某巷號之10樓，其大樓一樓設有庭院，庭院外緣有
    警衛保全室，任何非大樓住戶人員以步行方式出入告訴人住
    處大樓均需經過警衛保全室，且經保全人員向住戶以電話確
    認許可後，方得入內；而警衛保全室門口距離大樓底部11點
    5 公尺，在此處向上仰望告訴人住處窗戶，固因窗臺與欄杆
    之阻隔及仰視角度之關係，只見窗簾拉開，不見任何人形身
    影，但經緩步退至告訴人住處樓下巷道不特定人均得行經之
    馬路上，在距離警衛保全室門口11公尺處之位置，抬頭仰望
    以肉眼就能見到告訴人住處內該名女性及本院司機模擬告訴
    人與朱孝天之姿態，且在此以肉眼仰望縱難辨識彼2 人五官
    容貌，但在本院司機事前已知悉其身分、五官樣貌之情形下
    ，彼模擬告訴人等遭拍攝之姿站立窗前，憑肉眼由穿著及模
    糊之五官樣貌就可判斷其身分，有本院勘驗筆錄在卷可稽（
    見本院卷第58-60 頁）。由此觀之，告訴人與朱孝天在住處
    窗邊遭被告拍攝並刊載在「壹週刊」上之活動內容，雖然由
    窗內窗簾原垂閉而遭告訴人拉開一角，且案外人朱孝天僅約
    略斜探出窗外之姿態來判斷，告訴人主觀上或許並無將其與
    朱孝天在窗邊之活動內容予以公開之意願，但既然在其住處
    樓下不特定人均能經過之馬路上，第三人只需抬頭仰望，無
    須特別努力，即使以肉眼，也能察見告訴人與案外人朱孝天
    在窗內，窗臺以上、無窗簾以資屏障的活動內容，揆諸前開
    說明，此等告訴人主觀上誤寄予隱私期待之活動，因無相當
    之設備或環境足資確保其隱密性，即不能謂屬「非公開活動
    」，與刑法第315 條之2 、第315 條之1 所定之「非公開活
    動」構成要件不符。
六、至檢察官於97年11月10日到場勘驗時，雖認告訴人住處位於
    大樓10樓，窗戶為深色玻璃，一般人站在被告甲○○拍攝之
    地點，即距離告訴人住處114 公尺之公園內，無法以肉眼見
    到告訴人在窗邊之活動內容，必須以錄影設備將鏡頭拉近才
    能清楚見到活動狀況云云（見偵續字第250 號卷第78頁），
    而認告訴人與朱孝天當日遭攝錄者，乃「非公開活動」云云
    ，但告訴人與朱孝天在住處窗邊前述之活動內容，既然由一
    般不特定人均得經過之巷道馬路上，無須特別努力，即使以
    肉眼也能察見，如前所述，此活動已不能認屬「非公開活動
    」，難以刑法第315 條之2 的罪相繩。至於被告甲○○是否
    另在其他地點，藉由錄影設備之助，將鏡頭拉近，以竊錄方
    式，來拍攝此一不屬「非公開活動」之內容，均不妨礙告訴
    人及案外人朱孝天此等活動本不屬「非公開活動」的事實。
七、至另告訴人提出臺灣高等法院96年度上訴字第616 號及本院
    96年度自字第31號刑事判決等，由於此二刑事判決遭「壹週
    刊」媒體記者以照相、錄影設備竊錄、照相之活動，在客觀
    上係處於有圍牆、大門、鄰房樹木及門禁管制等設備阻隔之
    環境，並非一般不特定人無需特別努力即能見聞的活動，此
    參該二判決理由自明（見同上偵查卷第46-63 、129-138 頁
    ），與本案告訴人活動所處之客觀設備、環境有異，自無從
    比附援引，附此敘明。
八、承上所述，依卷附告訴人指遭侵害隱私所攝之影像內容，及
    本院現場勘驗結果，已足生合理懷疑，認告訴人及案外人朱
    孝天遭被告等拍攝、刊載之活動，與刑法第315 條之2 、第
    315 條之1 所定之「非公開活動」構成要件不符，至於公訴
    意旨另舉告訴人之指訴，至多僅能佐明其對遭攝之內容具有
    主觀之隱私期待，與公訴意旨所列被告關於「壹週刊」第32
    2 期報導內容之分工狀況等供述，都不足推翻本院上開合理
    懷疑，此外，復查無其他積極證據足資證明被告犯罪，參酌
    前揭說明，即應為無罪之諭知。至於公訴意旨論及第322 期
    「壹週刊」報導內所下「踢爆地下情，朱孝天、丙○○甜蜜
    同居曝光」云云之標題，乃被告乙○○依被告甲○○攝回影
    像所撰寫之文字內容，更非被告以錄影、照相設備竊錄告訴
    人活動內容本身，與公訴意旨論證被告涉犯之刑法第315 條
    之2 第3 項之罪嫌無關，本院無庸另予審究，又以敘明。再
    本院乃因告訴人等活動，有合理懷疑與刑法第315 條之2 、
    之1 所定「非公開活動」要件不符，而認被告犯罪不能證明
    ，故為無罪之宣告，但絕非反面直指告訴人與案外人朱孝天
    在告訴人住宅內窗邊從事主觀上有公開意願之「公開活動」
    ，末以敘明。
據上論斷，應依刑事訴訟法第301條第1項，判決如主文。
本案經檢察官簡志龍到庭執行職務
中    華    民    國    98    年    9     月    30    日
                  刑事第六庭審判長法  官  杜惠錦
                                  法  官  黃欣怡
                                  法  官  梁哲瑋
以上正本證明與原本無異。
如不服本判決，應於判決送達後10日內，向本院提出上訴狀。
                                  書記官  白孝慈
中    華    民    國    98    年    10    月    2     日


司法院資訊處製作；財團法人民間司法改革基金會備份。
